【裁判字號】    99,上易,98
【裁判日期】    990604
【裁判案由】    詐欺
【裁判全文】
臺灣高等法院刑事判決                  99年度上易字第98號
上  訴  人  臺灣臺北地方法院檢察署檢察官
被      告  丙○○
上列上訴人因被告詐欺案件，不服臺灣臺北地方法院98年度易字
第2472號，中華民國98年11月30日第一審判決（起訴案號：臺灣
臺北地方法院檢察署98年度偵字第18405 號，併辦案號：臺灣桃
園地方法院98年度偵字第19091號、第20662號），提起上訴，本
院判決如下：
    主  文
原判決撤銷。
本件免訴。
    理  由
一、公訴意旨略以：被告丙○○明知國內社會常見之詐騙集團，
    經常利用他人之存款帳戶轉帳，以掩飾渠等犯罪之不法所得
    ，逃避執法人員之查緝，而提供自己之金融帳戶、存摺、提
    款卡、印章及密碼予陌生人士使用，更常與財產犯罪密切相
    關，可能被不法犯罪集團所利用，以遂渠等恐嚇取財或詐欺
    犯罪及隱匿、掩飾渠等犯罪所得財物或財產上利益之目的，
    竟仍以縱有人以其金融帳戶實施詐欺取財犯行，亦不違背其
    本意之幫助犯意，於民國98年間某日，在不詳地點，將其所
    有兆豐國際商業銀行中壢分行（下稱兆豐銀行）帳號000000
    00000 號帳戶存摺、提款卡及密碼，交由某真實姓名年籍不
    詳之詐欺集團成員，表示容任該等不法份子使用其帳戶，供
    作向不特定民眾詐欺取財犯罪使用。嗣該等不法份子於98年
    6月26 日，在露天拍賣網站上刊登販售筆記型電腦之假廣告
    ，致丁○○陷於錯誤，依指示在臺北市○○區○○路27號 6
    樓，轉帳新臺幣（下同）1萬5,000元至上開兆豐銀行帳戶中
    ，旋即遭不法份子提領一空。因認被告涉犯刑法第339 條第
    1項之詐欺取財罪嫌等語。
二、按案件曾經判決確定者，應為免訴之判決，刑事訴訟法第
    302 條第1款定有明文。
三、經查：被告明知國內社會常見之詐騙集團，經常利用他人之
    存款帳戶轉帳，以掩飾渠等犯罪之不法所得，逃避執法人員
    之查緝，而提供自己之金融帳戶、存摺、提款卡、印章及密
    碼予陌生人士使用，更常與財產犯罪密切相關，可能被不法
    犯罪集團所利用，以遂渠等恐嚇取財或詐欺犯罪及隱匿、掩
    飾渠等犯罪所得財物或財產上利益之目的，竟仍以縱有人以
    其金融帳戶實施詐欺取財犯行，亦不違背其本意之幫助犯意
    ，於民國98年間某日，在臺灣地區某不詳地點，將其所有臺
    灣中小企業銀行東桃園分行（下稱臺灣企業銀行）帳號0000
    0000000000號帳戶存摺、提款卡及密碼，交由某真實姓名年
    籍不詳之詐欺集團成員，表示容任該等不法份子使用其帳戶
    ，供作向不特定民眾詐欺取財犯罪使用。嗣某詐欺集團成員
    於98年6 月26日，在雅虎奇摩拍賣網站上刊登販售二手電腦
    之假廣告，致乙○○陷於錯誤，於同日晚7時56 分許，依指
    示轉帳7983元至上開臺灣企業銀行帳戶中；又某詐欺集團成
    員於98年6 月26日，以電話交友方式，佯與相約見面，但要
    求甲○○須依指示至提款機操作確認身分，致甲○○陷於錯
    誤，於同日晚8時13 分許，依指示轉帳新臺幣1萬9,983元至
    上開臺灣企業銀行帳戶中，俟上開2 人匯入丙○○所有臺灣
    企銀帳戶內，旋即遭不法份子提領一空之事實，業經臺灣桃
    園地方法院以98年度桃簡字第3169 號判決處有期徒刑2月，
    如易科罰金，以1000元折算1日，於98 年11月24日判決確定
    ，有上開判決書及本院前案紀錄表在卷為憑，並經本院調卷
    核閱無誤。而被告前開幫助詐欺之犯行所提供之兆豐銀行帳
    號00 000000000號帳戶存摺、提款卡及密碼，雖與上開已判
    決確定部分之臺灣企業銀行帳號00000000000000號帳戶存摺
    、提款卡及密碼不同，惟被告辯稱係同時遺失，於98年6 月
    30日始發覺等語（見本院99年5月27日審判筆錄第2頁），參
    以被害人均係於98年6 月26日遭詐騙而分別將遭詐騙之款項
    匯入被告上開2帳戶，足以認定被告應係同時提供上開2帳戶
    供詐欺集團使用，為一幫助行為觸犯數詐欺取財罪名之想像
    競合犯，故被告前開幫助詐欺取財犯行，與本件起訴之詐欺
    事實，為同一案件，乃同一案件既經判處罪刑確定，依一事
    不再理原則，即不得再受實體的裁判。
四、按同一案件既經法院為本案之判決確定，依一事不再理原則
    ，不得再為訴訟客體，更受實體的裁判。原審未為詳究，遽
    為被告有罪之實體判決，且就臺灣桃園地方法院檢察署檢察
    官移送併案審理部分（98年度偵字第19091、20662號），併
    予審判，尚有違誤。公訴人上訴意旨，以尚有其他被害人遭
    詐騙，屬事實上一罪關係，原審未及審判，指摘原判決不當
    ，雖無理由，然原判決既有上開違背法令之情形，自應予撤
    銷改判，並依法諭知免訴之判決，且不經言詞辯論而為之。
    上述移送併案審理部分及臺灣臺北地方法院檢察署檢察官、
    臺灣桃園地方法院檢察署檢察官移送併案審理部分（臺灣臺
    北地方法院檢察署99年度偵字第224 號、臺灣桃園地方法院
    檢察署98年度偵字第23900 號）自無從併案審理，應就此併
    辦部分退回原檢察官另行偵辦，附此敘明。
據上論斷，應依刑事訴訟法第369條第1項前段、第364條、第302
條第1款、第307條，判決如主文。
中    華    民    國    99    年    6     月    4     日
                  刑事第五庭  審判長 法  官  高明哲
                                     法  官  高玉舜
                                     法  官  劉秉鑫
以上正本證明與原本無異。
不得上訴。
                                     書記官  蔡宜蓁
中    華    民    國    99    年    6     月    9     日

司法院資訊處製作；財團法人民間司法改革基金會備份。
